【裁判字號】    95,訴,2824
【裁判日期】    951019
【裁判案由】    毒品危害防制條例
【裁判全文】
臺灣臺中地方法院刑事判決              95年度訴字第2824號
公  訴  人  臺灣臺中地方法院檢察署檢察官
被      告  乙○○
                    （現另案於臺灣臺中女子監獄執行中）
上列被告因毒品危害防制條例案件，經檢察官提起公訴（九十五
年度毒偵字第三四三八號），被告於準備程序就被訴事實為有罪
之陳述，本院合議庭裁定由受命法官獨任進行簡式審判程序，並
予判決如下：
    主    文
乙○○施用第一級毒品，處有期徒刑柒月。
扣案之第一級毒品海洛因參包（不含包裝袋，合計驗餘淨重零點
壹零公克）均沒收銷燬之；注射針筒壹支、空包裝袋參個，均沒
收。
    犯罪事實
一、乙○○前於民國九十一年間，曾因施用毒品案件，經本院裁
    定送觀察勒戒後，認無繼續施用毒品之傾向，而由臺灣臺中
    地方法院檢察署檢察官於九十一年四月二十六日以九十一年
    度毒偵字第一二七號、第一０七三號為不起訴處分確定（觀
    察勒戒執行至九十一年四月二十九日完畢釋放）；詎其仍不
    知戒絕，明知毒品海洛因係業經公告列為毒品危害防制條例
    之第一級毒品，不得非法持有、施用，因未戒除施用毒品之
    惡習，猶於上開觀察勒戒執行完畢釋放後之五年內，復基於
    反覆、延續施用第一級毒品海洛因之單一行為決意，自九十
    五年一月中旬某日起，至同年三月二十四日二十三時許，均
    在其位於臺中縣梧棲鎮○○路○段八四三之一號租住處內，
    以將少許第一級毒品海洛因混入礦泉水稀釋後，注入注射針
    筒內，再以注射針筒注射血管之方式，施用第一級毒品海洛
    因多次（施用頻率為一日一至二次）。嗣乙○○於九十五年
    三月二十六日凌晨二時許，在前揭臺中縣梧棲鎮○○路○段
    八四三之一號租住處前為警查獲，並扣得其所購得供施用之
    毒品海洛因三包（合計驗餘淨重０‧一０公克、空包裝袋總
    重０‧七四公克）及其所有供吸食毒品海洛因所用之注射針
    筒一支。乙○○為警查獲後，且經員警徵得其同意後，採集
    尿液送請鑑驗，因嗎啡（毒品海洛因之代謝物）係呈現陽性
    反應，始由警進而查悉上情。
二、案經臺中縣警察局清水分局報請臺灣臺中地方法院檢察署檢
    察官偵查起訴。
    理    由
一、上揭犯罪事實，業經被告乙○○於本院訊問時坦認不諱，而
    被告為警查獲後所採取之尿液，經送請中山醫學大學附設醫
    院檢驗科藥物檢測中心檢驗結果，嗎啡（毒品海洛因之代謝
    物）係呈現陽性反應，有尿液檢驗報告一份附卷可稽（見毒
    偵字第一六四六號卷第四頁）。另被告為警查獲時所扣得之
    白色粉末三包，經鑑驗後亦確實含有毒品海洛因成分（合計
    驗餘淨重０‧一０公克），亦有法務部調查局九十五年五月
    二十三日調科壹字第一二００一七八八六號鑑定通知書附卷
    可參（見毒偵字第三四三八號卷第一三頁），且本件復有被
    告所有供吸食毒品海洛因所用之注射針筒一支扣案可資佐證
    ，足見被告上開自白，確與事實相符，堪予採認。又被告前
    於九十一年間，即曾因施用毒品案件，經本院裁定送觀察勒
    戒後，認無繼續施用毒品之傾向，而由臺灣臺中地方法院檢
    察署檢察官於九十一年四月二十六日以九十一年度毒偵字第
    一二七號、第一０七三號為不起訴處分確定（觀察勒戒執行
    至九十一年四月二十九日完畢釋放），此有臺灣高等法院被
    告前案紀錄表及臺灣臺中地方法院檢察署全國施用毒品案件
    紀錄表在卷可查，是被告確有於觀察勒戒執行完畢釋放後五
    年內，復行施用毒品之罪行。綜此，本件事證已臻明確，被
    告施用毒品海洛因之犯行洵堪認定。
二、按海洛因係屬毒品危害防制條例第二條第二項第一款所指之
    第一級毒品，核被告乙○○所為，係犯毒品危害防制條例第
    十條第一項之施用第一級毒品罪。被告施用前後持有第一級
    毒品之低度行為，應為其施用第一級毒品之高度行為所吸收
    ，不另論罪。被告前後多次施用毒品海洛因之犯行，其時間
    密接，且依社會通念，復足可認為係基於一個意思決定所為
    之具有反覆性及延續性之行為，乃學理上所稱之「集合犯」
    ，應僅成立一罪。因按刑事法若干犯罪行為態樣，本質上原
    具有反覆、延續實行之特徵，立法時既予特別歸類，定為犯
    罪構成要件之行為要素，則行為人基於概括之犯意，在密切
    接近之一定時、地持續實行之複次行為，倘依社會通念，於
    客觀上認為符合一個反覆、延續性之行為觀念者，於刑法評
    價上，即應僅成立一罪。學理上所稱「集合犯」之職業性、
    營業性或收集性等具有重複特質之犯罪均屬之，例如經營、
    從事業務、收集、販賣、製造、散布等行為概念者是（最高
    法院九十五年度台上字第一０七九號判決意旨參照）。而毒
    品因有高度之成癮性及濫用性；即一方面因「耐藥性」的影
    響，導致行為人必須逐漸增加施用劑量，方能達成主觀之相
    同效果；他方面則因「生理依賴性」及「心理依賴性」的影
    響，導致行為人對毒品產生強烈渴求，終至不能根絕。職此
    ，立法實務固以戒斷行為人之毒癮（包括身癮及心癮）為其
    首要；惟倘行為人曾經刑事處遇方式助其戒斷毒癮，猶於短
    時間內再犯施用毒品，足見原所據以實施之治療程序，顯然
    不能收其實效，是乃明定應依法追訴處罰。據此可知，施用
    毒品之行為本身，顯然具有反覆性及延續性之特徵，「持續
    多次施用」即屬此類犯罪之常態，倘認「持續多次施用」乃
    數行為，並對之為數罪評價，恐與刑罰之重複評價禁止原則
    相悖，並有刑度超過罪責與不法內涵及違反憲法所揭櫫比例
    原則之疑慮。基此，於刑法評價上，「持續多次施用」毒品
    應僅成立「集合犯」之實質一罪，而不生九十五年七月一日
    修正施行前之刑法第五十六條連續犯之問題。又本院既認本
    件所涉之「持續多次施用」毒品行為，乃「集合犯」之實質
    一罪，與連續犯之規定渺不相涉，則此部分自不因刑法新制
    將第五十六條連續犯之規定予以刪除，而衍生相關新舊法律
    比較適用之問題，併此指明。爰審酌被告前已因施用毒品犯
    行經觀察勒戒，竟仍故態復萌，復行施用毒品不輟，無視於
    毒品對於自身健康之戕害及國家對於杜絕毒品犯罪之禁令，
    惟衡酌被告於本件施用毒品期間歷時非長，且施用毒品係屬
    自戕行為，被告犯罪手段尚屬平和，亦未因此而危害他人，
    所生損害尚非鉅大，而被告於犯後於本院審理時坦承犯行，
    尚見悔意之犯罪後態度，暨施用毒品者均有相當程度之成癮
    性及心理依賴，其犯罪心態與一般刑事犯罪之本質並不相同
    ，應側重適當之醫學治療及心理矯治為宜等一切情狀，量處
    如主文所示之刑。
三、另被告乙○○為警查獲所扣得之白色粉末三包（不含包裝袋
    ，合計驗餘淨重０‧一０公克），經鑑驗後既含第一級毒品
    海洛因成分，已如前述，自應依毒品危害防制條例第十八條
    第一項前段規定，併予宣告沒收銷燬之。又扣案之注射針筒
    一支及空包裝袋三個（用以包裝上開毒品海洛因），係被告
    所有且供其施用毒品海洛因所用之物，已據被告供明在卷（
    見本院卷第一九頁），爰均依刑法第三十八條第一項第二款
    之規定，俱予以諭知沒收（被告行為後，刑法第三十八條規
    定業經修正公布施行，修正前、後之同條條文，對於供犯罪
    所用之物以屬於犯罪行為人為限應予沒收之要件並未變更，
    而本次修正，處刑條文並未修正，亦即行為時與裁判時之主
    刑條文並無不同，則依從刑，係附屬於主刑，不生比較輕重
    問題，本件即應適用修正後之刑法第三十八條規定為沒收之
    依據，最高法院二十四年上字第五二九二號判例要旨參考）
    。
據上論斷，應依刑事訴訟法第二百七十三條之一第一項、第二百
九十九條第一項前段，毒品危害防制條例第十條第一項、第十八
條第一項前段，刑法第十一條、第三十八條第一項第二款，判決
如主文。
本案經檢察官甲○○到庭執行職務。
中    華    民    國    95    年    10    月    19    日
                  刑事第一庭  法  官  陳思成
上正本證明與原本無異。
如不服本判決，應於送達後十日內向本院提出上訴狀（須附繕本
），上訴於臺灣高等法院臺中分院。
                              書記官  王嘉麒
中    華    民    國    95    年    10    月    19    日
附錄論罪科刑法條
毒品危害防制條例第十條第一項
施用第一級毒品者，處六月以上五年以下有期徒刑。


司法院資訊處製作；財團法人民間司法改革基金會備份。
